【裁判字號】    90,台上,5626
【裁判日期】    900913
【裁判案由】    違反兒童及少年性交易防制條例
【裁判全文】
最高法院刑事判決                                九十年度台上字第五六二六號
    上  訴  人  甲○○
    選任辯護人  黃翎芳律師
    上  訴  人  乙○○
    選任辯護人  吳
右上訴人等因違反兒童及少年性交易防制條例案件，不服台灣高等法院台中分院中華
民國八十八年六月三十日第二審判決（八十八年少連上訴字第七四號，起訴案號：台
灣台中地方法院檢察署八十八年偵字第六一九七號），提起上訴，本院判決如左：
    主  文
上訴駁回。
    理  由
按刑事訴訟法第三百七十七條規定：上訴於第三審法院，非以判決違背法令為理由，
不得為之。是提起第三審上訴，應以原判決違背法令為理由，係屬法定要件。如果上
訴理由狀並未依據卷內訴訟資料，具體指摘原判決不適用何種法則或如何適用不當，
或所指摘原判決違法情事，顯與法律規定得為第三審上訴理由之違法情形，不相適合
時，均應認其上訴為違背法律上之程式，予以駁回。本件原判決撤銷第一審之不當判
決，改判論處上訴人甲○○、乙○○共同連續以報紙媒體，刊登足以暗示促使人為性
交易之訊息，累犯罪刑。已詳敘上訴人等共同意圖營利，並基於概括之犯意聯絡，由
甲○○自民國八十八年二月十七日起在台中市○○路四五五號三樓之二經營護膚坊，
以每月薪資新台幣（下同）三萬二千元，僱用乙○○擔任會計。並自同日起每隔一日
，連續五次在自由時報刊登：「少婦紗護膚0000000號」廣告，足以暗示不特
定之男客依該廣告訊息以電話聯絡；乙○○則負責接聽電話及接待男客至該護膚坊房
間內，由依該報紙廣告前來應徵之女子丙○○、丁○○○為男客作全身指壓按摩、手
淫生殖器之猥褻性交易行為，每次收費一千八百元或一千九百元，由甲○○從中抽取
九百元（其中包括一百元之紙巾費），其餘一千元、九百元則依序分歸小姐丙○○、
丁○○○取得，並恃以維生。迄同月二十五日下午六時三十分許，為喬裝男客之警員
己○○當場查獲等情。係綜核甲○○之部分自白，證人丙○○、丁○○○、戊○○、
己○○之證詞，自由時報廣告等卷內資料為其所憑之證據及認定之理由。而以甲○○
所辯伊刊登廣告無引誘他人為性交易之意思，護膚坊純為指壓按摩，是小姐應客人之
要求做色情按摩；乙○○所辯：伊不知甲○○刊登廣告，護膚坊只做單純之按摩而已
云云，為卸責飾詞，無足採信，亦於理由內逐一指駁。復說明：觀諸上開廣告有「少
婦紗」之字眼，易使人產生性幻想，而該護膚坊並未懸掛任何招牌，係非常隱密之處
所，客人需事先電話聯絡始得其門而入，依一般社會經驗判斷，顯係暗示有性交易之
訊息。又刑法上所謂常業犯，指反覆以同種類行為為目的之社會活動之職業性犯罪而
言，是否恃此犯罪為唯一之謀生職業，則非所問，縱令兼操其他職業，仍無礙於常業
犯罪之成立。甲○○雖兼營美商ＪＩＴ公司化粧品之傳銷工作，然其承租店面，刊登
廣告，以經營性交易為謀生之職業，而乙○○受僱於甲○○，並無其他職業，顯係恃
此犯罪維生無疑綦詳。所為論斷，俱有卷內證據資料足憑，從形式上觀察，原判決並
無違背法令之情形存在。查共同實施犯罪行為之人，在合同意思範圍以內，各自分擔
犯罪行為之一部，相互利用他人之行為，以達其犯罪之目的者，即為共同正犯，應對
於全部所發生之結果，共同負責。乙○○在受僱期間，負責接聽男客之電話，聯絡性
交易之工作，縱未參與刊登色情廣告之行為，顯然已分擔犯罪行為之一部，即應就全
部所發生之結果共同負責，原判決論以共同正犯，其適用法律並無違誤。又兒童及少
年性交易防制條例第二十九條修正前規定：利用宣傳品或其他媒體刊登廣告，引誘、
媒介「使人為性交易」。八十八年六月二日修正後已更易為以廣告物或其他媒體刊登
足以引誘、媒介、「暗示使人為性交易之訊息」。而修正前之法定刑為一年以上七年
以下有期徒刑，得併科新台幣一百萬元以下罰金，修正後之法定刑改為五年以下有期
徒刑，得併科新台幣一百萬元以下罰金，比較新舊法，以新法對行為人較為有利，原
判決適用新法處斷，亦屬正當合法。另上訴人觸犯修正前刑法第二百三十一條第三項
之意圖營利使人為猥褻行為為常業罪，屬實質上之一罪，固無連續犯之適用，然上訴
人等連續以報紙刊登足以暗示促使人為性交易訊息之行為，就兒童及少年性交易防制
條例第二十九條罪責以言，所犯時間緊接，犯罪構成要件相同，既係基於概括犯意，
反覆為之，自應以連續犯之例論處，且上訴人等所犯上開二罪間，有方法、結果之牽
連關係，為牽連犯，原判決從一重之兒童及少年性交易防制條例第二十九條連續以報
紙媒體刊登足以暗示促使人為性交易之訊息罪論處，尤無違誤。上訴意旨置原判決上
開明確論斷於不顧，對原審取捨證據及證據證明力判斷暨正當適用法律之審判職權行
使，任憑己見，再事爭執，或曰：上述廣告內容簡單，不足以引起他人產生性慾，進
而發生性交易之結果，原判決以兒童及少年性交易防制條例第二十九條論處罪刑，自
有違誤；或稱：甲○○非以經營護膚坊為謀生之職業，而乙○○受僱領薪，未曾分帳
，與甲○○亦無共犯之關係云云。然其所指摘者均為單純事實上之爭辯，要非適法之
第三審上訴理由。是上訴意旨所指摘原判決違法情事，顯與法律規定得為第三審上訴
理由之違法情形，不相適合。揆諸首開說明，其上訴為違背法律上之程式，應予駁回
。本件上訴既應以程序駁回，台灣台中地方法院檢察署移送併辦部分（八十八年度偵
字第一七○二八號），即無從併為實體上之審酌，應予退回。併此指明。
據上論結，應依刑事訴訟法第三百九十五條前段，判決如主文。
中      華      民      國     九十     年      九      月     十三     日
                              最高法院刑事第五庭
                                  審判長法官  紀  俊  乾
                                        法官  黃  正  興
                                        法官  劉  介  民
                                        法官  陳  東  誥
                                        法官  魏  新  和
      右正本證明與原本無異
                                              書  記  官
中      華      民      國     九十     年      九      月     十九     日

司法院資訊處製作；財團法人民間司法改革基金會備份。
